【裁判字號】    92,台上,6247
【裁判日期】    921112
【裁判案由】    傷害致人於死
【裁判全文】
最高法院刑事判決                              九十二年度台上字第六二四七號
    上  訴  人  丙○○
                乙○○
                丁○○
                甲○○
右上訴人等因傷害致人於死案件，不服台灣高等法院中華民國九十二年五月三十日第
二審判決（九十一年度上訴字第二九０二號，起訴案號：台灣宜蘭地方法院檢察署九
十年度少連偵字第二八號、九十年度偵續字第五０號、九十一年度少偵字第七號），
提起上訴，本院判決如左：
    主  文
原判決撤銷，發回台灣高等法院。
    理  由
本件原判決維持第一審論上訴人丙○○、乙○○、丁○○、甲○○（下稱上訴人等四
人）以成年人與未滿十八歲之人共同傷害人之身體，因而致人於死罪，丙○○處有期
徒刑玖年；乙○○處有期徒刑拾年；丁○○累犯，處有期徒刑捌年陸月；甲○○處有
期徒刑捌年之判決，駁回該上訴人等四人之第二審上訴，固非無見。
惟按：(一)、刑法上之加重結果犯，係以客觀上能預見其結果之發生，但加害人主觀上
並無此預見為成立要件。倘加害人雖無直接故意，但主觀上已預見結果之發生，而該
結果之發生又不違背其本意時，則屬刑法第十三條第二項所規定間接故意之範疇，無
復論以加重結果犯之餘地。因此，加害人主觀上對於結果之發生有無預見，以及該項
結果之發生是否違背其本意，均與判斷其應負何種刑責攸關，有罪之判決書自應對此
加以調查認定，並於理由內詳予論敘說明，方足以為論罪之依據。本件原判決於事實
欄僅記載：上訴人等四人與少年甲００（另由第一審法院少年法庭審理）基於共同傷
害之犯意聯絡，分別徒手毆打被害人陳忠信，然因不敵而由乙○○、甲００分別拾取
路旁花架上，客觀上可得預見若猛擊人之要害部位，足以引起死亡結果之虞之堅硬物
體圓形木棍、方形木條，猛力毆擊陳忠信之頭、背部等要害部位，致陳忠信之頭部遭
受重擊，因外傷併顱內出血等傷害而不治死亡等情（見原判決第三頁末六行至第四頁
第六行）；理由欄內，亦僅說明「人之頭部甚為脆弱，若以木棍重擊之，甚可能致人
死亡，此為一般人所能預見之事實。被告（即上訴人，下同）乙○○、同案少年甲０
０、被告丙○○、丁○○及甲○○分持圓形木棍、方形木條及徒手圍毆被害人陳忠信
頭部致死，其傷害行為足以引起死亡之結果，在通常觀念上不得謂無預見之可能」等
旨（見原判決第十四頁，理由五），而就上訴人等四人對於被害人死亡結果之發生，
主觀上能否預見？該死亡結果之發生，是否違背上訴人等四人之本意？凡此與上訴人
等四人究應成立何項罪名至有關係之事項，原判決既未於事實欄內為明白之認定，理
由欄內亦無任何之論述說明，遽依傷害致人於死罪處斷，揆諸前開說明，顯不足憑以
判斷其適用法律當否之依據，自屬無可維持。(二)、成年人與未滿十八歲之人共同實施
犯罪者，少年事件處理法第八十五條第一項雖有加重其刑至二分之一之規定；然民國
九十二年五月二十八日公布（同月三十日生效）之兒童及少年福利法第七十條第一項
前段就成年人與少年共同實施犯罪者，亦定有加重其刑至二分之一之明文，且同法第
一條第二項復設有：「兒童及少年福利依本法之規定，本法未規定者，適用其他法律
」之優先適用規定。原判決認定上訴人等四人係成年人，與少年甲００於九十年九月
二十三日，共同傷害被害人陳忠信，致該被害人於同年十月十七日死亡等情，則上訴
人等四人與少年甲００共同實施本件犯罪行為後，關於加重其刑應適用之法律，業因
兒童及少年福利法之公布施行而有變更，該法第七十條第一項前段較之少年事件處理
法前開規定，並無更不利於行為人之情形，依刑法第二條第一項暨前引兒童及少年福
利法第一條第二項之規定，自應優先適用兒童及少年福利法第七十條第一項前段加重
上訴人等四人之刑。原審於九十二年五月三十日為本件判決時，上開兒童及少年福利
法既已生效，原判決未為前揭之比較適用，仍依上訴人等四人行為時之法律即少年事
件處理法第八十五條第一項之規定，加重上訴人等四人之刑，併有判決適用法則不當
之違背法令。原判決既有上開違誤，上訴意旨雖未指摘及此，惟均為本院得依職權調
查之事項，仍應認有撤銷發回之原因。
據上論結，應依刑事訴訟法第三百九十七條、第四百零一條，判決如主文。
中      華      民      國    九十二    年     十一     月     十二     日
                              最高法院刑事第九庭
                                  審判長法官  林  增  福
                                        法官  邵  燕  玲
                                        法官  陳  世  雄
                                        法官  惠  光  霞
                                        法官  石  木  欽
      右正本證明與原本無異
                                              書  記  官
中      華      民      國    九十二    年     十一     月     十八     日


司法院資訊處製作；財團法人民間司法改革基金會備份。
